最高法院刑事判決
                      111年度台上字第2356號
上  訴  人  臺灣高等檢察署臺南檢察分署檢察官蔡麗宜
被      告  胡維珊                    



選任辯護人  石秋玲律師
上列上訴人因被告違反毒品危害防制條例案件，不服臺灣高等法
院臺南分院中華民國111年1月26日第二審判決（110年度上訴字
第420號，追加起訴案號：臺灣嘉義地方檢察署108年度偵字第75
98、8238、9818號），提起上訴，本院判決如下：
    主  文
原判決關於胡維珊部分撤銷，發回臺灣高等法院臺南分院。
    理  由
一、本件原判決以檢察官公訴起訴意旨指被告胡維珊與鄂淑貞、
    林錦裕（其中鄂淑貞、林錦裕均經判決無罪確定）於民國10
    8年6月19日，共同販賣新臺幣（下同）500元之第二級毒品
    甲基安非他命予何慶龍1次，涉犯修正前毒品危害防制條例
    第4條第2項之販賣第二級毒品罪嫌云云。惟經審理結果，認
    不能證明被告犯罪，因而撤銷第一審關於被告之科刑判決，
    改判諭知被告無罪，固非無見。
二、惟按，證據之取捨及證明力之判斷，雖屬事實審法院得自由
    裁量之職權，但此項職權之行使，應受客觀存在之經驗法則
    、論理法則所支配，不能違背，觀諸刑事訴訟法第155條第1
    項規定甚明。又判斷證據之證明力，不能將各項證據予以割
    裂觀察單獨評斷，否則即與論理法則有違；而刑事訴訟法對
    於補強證據的種類，並無設限制，故不問其為直接證據、間
    接證據，或係間接事實的本身即情況證據，均得為補強證據
    之資料，亦不以需證明犯罪構成要件之全部事實為必要。且
    關於證人之陳述有部分前後不符，或相互間有所歧異時，究
    竟何者為可採，法院應依其自由心證予以斟酌，非謂一有前
    後不符即全予摒棄，若其基本事實之陳述與真實性無礙時，
    仍非不得予以採信。卷查：
  1.依證人即購毒者何慶龍於偵查時所證：案發前伊有先與被告
    聯絡，要跟她買500元甲基安非他命，她有給伊帳戶，伊已
    先去統一超商，將500元現金存至她的帳戶內，但她說沒有
    辦法從臺中下來，就叫人拿給伊，伊於108年6月19日18時52
    分許，有接到0000000000號電話來電，伊是與林錦裕通話，
    跟他約在大林交流道旁的金國花檳榔攤，之後林錦裕載鄂淑
    貞過來，由鄂淑貞拿給伊（見他字第546號卷第120、121頁
    ）；於第一審亦同此證稱外，並指稱係在嘉義縣○○街穿越火
    車站後的第1間統一超商，用現金將500元存入被告中國信託
    銀行帳戶內，但伊已不記得是何時匯款的，她本來說這2天
    就會給伊，但她後來一直拖，伊一直催她，嗣後於108年6月
    19日下午，有再打電話問她，她說會請林錦裕拿給伊，於當
    天18時52分許，林錦裕有打給伊，伊走到車子副駕駛座旁，
    林錦裕將裝有甲基安非他命的1個小鐵盒，先拿給鄂淑貞，
    鄂淑貞再轉交給伊等語（見第一審訴字第634號卷四第248至
    249、251至254、256至260、266至269、285、287、293頁）
    ；嗣於原審審判期日到庭結證時，仍重申上情屬實，復經提
    示被告之上開銀行交易明細表後，猶確認係在嘉義縣○○鄉○○
    路之超商將500元現金自提款機存入被告該銀行帳戶無誤，
    足見何慶龍就其向被告以500元購買甲基安非他命後，以同
    額現金存入被告銀行帳戶，嗣由林錦裕、鄂淑貞轉交之事實
    證述尚屬一致。
  2.再參以證人即同案被告林錦裕（業經判決確定）於第一審證
    稱：於108年6月19日，被告有拜託伊幫忙她拿東西給她朋友
    ，…因伊欠繳手機電話費無法撥出，所以借鄂淑貞的手機，
    由鄂淑貞按電話，伊與何慶龍通話後，再開車與鄂淑貞，在
    大林交流道的金國花檳榔攤與何慶龍碰面，當時何慶龍是走
    到副駕駛座，伊跟鄂淑貞將東西交給他等語（見第一審訴字
    第634號卷五第6至7、29、53至55頁）；而證人即原共同被
    告鄂淑貞於第一審亦同此證稱（見第一審訴字第634號卷五
    第62至64、70至74頁）。另佐以與上開證人所述通話過程相
    符之卷附通訊監察譯文（見警035卷第167頁），均似可推知
    被告曾於108年6月19日委託林錦裕交付物品予何慶龍，嗣雙
    方通話後，約在大林交流道之檳榔攤碰面，並將受託之物轉
    交予何慶龍。復稽之卷附被告之中國信託帳戶存款交易明細
    所示（見第一審訴字第634號卷二第171至268頁），其中於1
    08年5月25日確有現金存款500元之交易紀錄，且ATM機台據
    點係在嘉義縣○○鄉○○路00○00號等情，並有中國信託銀行110
    年1月11日函可考（見第一審訴字第634號卷五第279至281頁
    ），而該現金存款ATM機台據點，核與何慶龍所證述地點相
    符；再參酌何慶龍亦已證稱其存款500元後，因被告仍一再
    拖延，乃打電話催被告，由此似亦可知何慶龍存款之時間，
    距離108年6月18日應已有一段相當時間，當與經驗法則無違
    ，似難僅以何慶龍該筆現金存入之時間，與被告委請林錦裕
    轉交物品之時間早於二、三週，即遽認何慶龍所證無從採信
    。
三、綜據前揭各證人之證述及卷附之被告銀行帳戶交易明細、上
    開通訊監察紀錄資料，是否尚無從資為何慶龍指證之補強證
    據？原判決未遑併就卷內相關證據資料詳予勾稽核對，並綜
    合該等卷證資料以為完足調查、說明，逕以何慶龍之證述，
    前後不一即未加採信，並以割裂相關證據之方式，認本件尚
    無其他補強證據可憑為何慶龍證述之佐證，而概認何慶龍之
    指述不足採信予以全盤摒棄，進而為被告無罪判決之諭知，
    應認有適用證據法則不當，及理由不備之違法。
四、檢察官上訴意旨所為指摘，無非理由，應認原判決關於被告
    部分，有撤銷發回更審之原因。
據上論結，應依刑事訴訟法第397條、401條，判決如主文。
中　　華　　民　　國　　111 　年　　10　　月　　19　　日
                  刑事第九庭審判長法　官　蔡  彩  貞
                                  法　官  梁  宏  哲
                                  法　官  周  盈  文
                                  法　官  林  庚  棟
                                  法　官  莊  松  泉
本件正本證明與原本無異
                                  書記官
中　　華　　民　　國　　111 　年　　10　　月　　25　　日